【裁判字號】    98,抗,156
【裁判日期】    980618
【裁判案由】    本票裁定
【裁判全文】
臺灣臺中地方法院民事裁定  98年度抗字第156號
抗  告  人  甲○○
相  對  人  永豐商業銀行股份有限公司
法定代理人  乙○○
抗告人因與相對人間聲請本票准許強制執行事件，抗告人對於民
國98年5月6日本院簡易庭所為之裁定（98年度司票字第4062號）
提起抗告，本院合議庭裁定如下：
    主  文
抗告駁回。
抗告程序費用新台幣壹仟元由抗告人負擔。
    理  由
一、抗告意旨略以：相對人並非抗告人當初簽本票即華信商業銀
    行之銀行；利息並過高，並非如抗告人當初與華信商業銀行
    約定之利息；抗告人並已陸續還款多年，本金未還部分，並
    非如相對人所稱；利率已降，本件利息仍高；抗告人並已提
    出與銀行前置協商，相對人仍苦苦相逼。抗告人簽發系爭本
    票，係於民國94年8月17日所簽發，至今已超過3年時效，系
    爭本票已無效力，相對人拒絕付款，為此提起抗告。並聲明
    ：原裁定廢棄。
二、按本票執票人，依票據法第123條規定，聲請法院裁定許可
    對發票人強制執行，係屬非訟事件，此項聲請之裁定，及抗
    告法院之裁定，僅依非訟事件程序，以審查強制執行許可與
    否，並無確定實體上法律關係存否之效力，如發票人就票據
    債務之存否有爭執時，應由發票人提起確認之訴，以資解決
    ，最高法院著有57年台抗字第76號判例意旨可資參照。再本
    票發票人所提之時效抗辯，既屬實體法律關係存否之抗辯，
    抗告法院於該非訟程序中自不得審酌，應裁定駁回抗告，最
    高法院亦著有83年台抗字第227號裁定意旨足資參照。又民
    法第144條第1項規定時效完成後，債務人得拒絕給付，是消
    滅時效完成之效力，不過發生拒絕給付之抗辯權，並非使請
    求權當然消滅，債務人若不行使其抗辯權，法院自不得以消
    滅時效業已完成，即認請求權已歸消滅，最高法院亦著有29
    年上字第1195號判例意旨足資參照。本件相對人主張：其執
    有抗告人為發票人，如原裁定所示之本票1紙，並約定免除
    作成拒絕證書，詎屆期提示未獲付款，依票據法第123條規
    定聲請裁定許可強制執行等情，已據提出本票1紙為證。抗
    告人以系爭本票相對人之票據請求權業已罹於3年時效為由
    即謂系爭本票已無效力云云，依上說明，已於法未合。再雖
    抗告人又以：相對人並非抗告人當初簽本票即華信商業銀行
    之銀行云云為其抗告理由。惟查建華商業銀行與臺北國際商
    業銀行於95年11月13日合併，臺北國際商業銀行為消滅銀行
    ，建華商業銀行為存續銀行，合併後存續銀行並更名為永豐
    商業銀行，而抗告人原簽發之本票即指名受款人為建華商業
    銀行股份有限公司或其指定人之事實，亦有上開本票及行政
    院金融監督管理委員會函附於原審卷內可憑。抗告人上開抗
    告意旨，亦難認為有理由。又核抗告人上開抗告意旨所陳關
    於時效抗辯，及債權本金及利息等之抗辯，乃均屬實體法律
    關係上之爭執，應由抗告人於相對人聲請強制執行時，另行
    提起債務人異議之訴，以資解決，本件非訟事件程序不得加
    以審究，仍應准許為強制執行之裁定。原裁定予以准許，即
    無不合。本件抗告為無理由，應予駁回。
三、另對於非訟事件，依法應由關係人負擔費用者，法院裁定命
    關係人負擔時，應一併確定其數額，非訟事件法第24條第1
    項定有明文。爰依法確定本件抗告程序費用額如主文第2項
    所示。
四、據上論結，本件抗告為無理由，依非訟事件法第46條、第21
    條第2項、第24條第1項，民事訴訟法第495條之1第1項、第
    449條第1項、第78條，裁定如主文。
中    華    民    國    98    年    6     月    18    日
                民事第二庭      審判長法  官  許秀芬
                                      法  官  楊國精
                                      法  官  陳秋月
正本係照原本作成。
不得再抗告。
中    華    民    國    98    年    6     月    18    日
                                      書記官  廖曉鐘


司法院資訊處製作；財團法人民間司法改革基金會備份。
